【裁判字號】    98,訴,2373
【裁判日期】    980914
【裁判案由】    褻瀆祀典等
【裁判全文】
臺灣板橋地方法院刑事判決              98年度訴字第2373號
公  訴  人  臺灣板橋地方法院檢察署檢察官
被      告  丁○○
            乙○○
上列被告等因遺棄屍體等案件，經檢察官提起公訴（98年度偵字
第13038 號），本院依簡式審判程序判決如下：
    主  文
丁○○從事業務之人，因業務上之過失致人於死，處有期徒刑壹
年；又共同遺棄屍體，處有期徒刑壹年貳月。應執行有期徒刑貳
年。
乙○○從事業務之人，因業務上之過失致人於死，處有期徒刑壹
年；又共同遺棄屍體，處有期徒刑壹年貳月。應執行有期徒刑貳
年。
    事  實
一、丁○○與乙○○為夫妻，其二人雖均未領有保母人員證照，
    惟丁○○自民國96年間起，即以受託照顧嬰幼兒收取報酬為
    職，乙○○則自97年底起與丁○○共同照顧嬰幼兒，均為從
    事保母業務之人。丁○○、乙○○自98年3 月25日起，以月
    薪新臺幣（下同）1 萬2 千元之代價，共同接受甲○○、丙○○之委託，在臺北市○○區○○街51號5 樓之丁○○、乙○○租屋處（下稱上開租屋處），全天候照顧甲○○、丙○○所生女嬰呂○○（98年1 月27日生，年籍詳卷）。而丁○○、乙○○在照顧呂○○之期間，明知每次為呂○○餵食牛
    奶後，呂○○之吐奶量並不一定，且呂○○有時在打嗝完後
    仍會吐奶，有時需打嗝2 、3 次，始不會再吐奶，其二人本
    應善盡注意確定嬰兒於餵食牛奶後胃部空氣確有排出，以免
    因溢奶堵塞嬰兒呼吸道，造成嬰兒因呼吸道遭奶漬阻礙呼吸
    而窒息死亡，並應注意嬰兒是否有因窒息產生掙扎等反射動
    作，以利予以急救並即時送醫。然於98年4 月27日23時許，
    丁○○在其上開租屋處於餵食呂○○牛奶並為其拍背後，即
    逕將呂○○放在臥室床上使之仰睡，而丁○○則於翌（28）
    日1 時許至臥室就寢，乙○○於同日2 時許就寢並睡臥在呂
    ○○旁，惟丁○○、乙○○雖均與呂○○同睡一處，竟均疏
    未注意呂○○所食入之牛奶是否自食道溢出括約肌回流阻礙
    呼吸，亦疏未觀察呂○○仰睡時之呼吸是否順暢，且依當時
    情形並無不能注意之情事，致呂○○於其間發生溢奶時未及
    時受到任何照顧救護，因阻塞呼吸道而產生窒息現象。嗣於
    98 年4月28日5 時30分許，丁○○起床準備再次餵食呂○○
    時，始發現呂○○鼻孔冒出奶泡，嘴角有血絲、口水，身體
    並無任何動靜，且無呼吸、心跳，乃叫醒乙○○一同對呂○○施以CPR 急救，惟於急救無效後，亦未即時將呂○○送醫
    急救診治，致呂○○最後仍因窒息而死亡。詎丁○○、乙○○於呂○○死亡後，竟因另案遭通緝，惟恐行跡敗露，未報
    警處理，亦未通知呂○○之父母甲○○、丙○○，又恐在搬
    離上開租屋處前，呂○○之屍體腐敗並遭人發現，遂將呂○○之屍體放入塑膠袋內後置入渠等在上開租屋處之大冰箱冷
    凍庫內保存，並於同年4 月29日迅即覓得另一租屋處而行搬
    離。嗣丁○○、乙○○另基於遺棄屍體之共同犯意聯絡，於
    98 年5月2 日23時許，先由乙○○騎乘車號AWZ-908 號重型
    機車搭載丁○○至臺北市○○○路附近之某量販店，購得藍
    色置物箱1 只後，於翌（3） 日凌晨某時一同回到上開租屋
    處，由丁○○將裝有呂○○屍體之塑膠袋以衣物包裏裝入上
    開置物箱內，並在置物箱外黏貼由乙○○預先以電腦繕打之
    「丙○○啟」之字條，及附上內裝有道歉信1 紙及兒童健康
    手冊1 本之信封後，乙○○遂騎乘上開機車搭載丁○○一同
    前往甲○○、丙○○在臺北縣新莊市○○路69巷33號2 樓之
    住處，於98年5 月3 日2 時19分許，共同將裝有呂○○屍體
    之置物箱棄置在甲○○、丙○○上開住處之樓下1 樓大門前
    ，旋即騎車離去。迄於98年5 月3 日18時20分許，甲○○之
    父呂學禮發現上開置物箱，將之帶回至家中交予丙○○，甲○○、丙○○於閱後道歉信，經打開上開置物箱，發現以衣
    服包裹之塑膠袋，經報警處理，會同警方打開塑膠袋，始發
    現呂○○之屍體，而循線查悉上情。
二、案經甲○○、丙○○告訴及臺北縣政府警察局新莊分局移送
    臺灣板橋地方法院檢察署檢察官偵查起訴。
    理  由
一、本院於準備程序進行中，被告丁○○、乙○○就被訴事實為
    有罪之陳述，經告知被告2 人簡式審判程序之旨，並聽取公
    訴人及被告2 人之意見後，裁定進行簡式審判程序。
二、前揭事實，業據被告丁○○、乙○○於警詢時、偵查中及本
    院審理時坦承不諱，且渠二人之供詞互核相符，並經證人即
    告訴人甲○○、丙○○在警詢時及偵查中證述屬實。又被害
    人呂○○確係因溢奶造成肺泡塌陷致呼吸性窒息死亡之事實
    ，業經法務部法醫研究所解剖鑑定屬實，並有臺灣板橋地方
    法院檢察署勘驗筆錄、檢驗報告書、相驗照片9 幀、解剖照
    片24幀、法務部法醫研究所（98）醫剖字第0981101313號解
    剖報告書、（98）醫鑑字第0981101581號鑑定報告書各1 份
    及相驗屍體證明書1 份附卷可稽。再按刑法上之過失犯，係
    指行為人依客觀情狀負有義務，而依其個人情況有能力且可
    期待其注意，竟疏於注意，以致實現犯罪構成要件之行為。
    又對於犯罪構成要件該當結果之發生負有防止義務之人，不
    為其應為之防止行為，致發生與以作為之行為方式實現法定
    構成要件情況相當之不作為犯，學說上稱之為不純正不作為
    犯。而刑法上過失不純正不作為犯之成立要件，係指行為人
    怠於履行其防止危險發生之義務，致生構成要件該當結果，
    即足當之（最高法院89年台上字第1356號判決意旨可資參照
    ）。查被告2 人均為照顧嬰幼兒之保母，對於嬰兒因溢奶可
    能致呼吸道阻塞因而窒息應為渠2 人所得預見，被告2 人就
    被害人呂○○因窒息所生危險有防止及注意義務，詎被告2
    人竟疏未注意被害人呂○○於餵奶後因溢奶可能產生之危險
    ，且疏未注意嬰兒發生窒息現象時所產生之掙扎等反射動作
    ，以便及時急救，終因未能及時察覺送請醫護人員施救，致
    被害人呂○○因窒息死亡，顯見被告2 人對呂○○之死亡具
    有過失，且因被告2 人長時間未注意被害人呂○○之狀況致
    未能及時發現異狀而採取必要安全措施，被告2 人之過失行
    為與被害人呂○○死亡之結果間亦具有相當因果關係，至為
    灼然。此外，復有保母委任契約書1 份、被告2 人上開租屋
    處之平面圖1 紙、現場照片32幀、2 臺冰箱冷凍庫丈量照片
    12幀、臺北縣政府警察局新莊分局現場勘察報告1 份在卷可
    稽，另被告2 人遺棄被害人呂○○屍體之犯行，並有監視錄
    影翻拍照片4 幀、現場圖1 紙、現場照片18幀附卷可按。是
    堪認被告2 人自白與事實相符。綜上所述，本件事證明確，
    被告2 人前開犯行均洵堪認定，應予依法論科。
三、核被告丁○○、乙○○所為，均係犯刑法第276 條第2 項業
    務過失致死罪、同法第247 條第1 項遺棄屍體罪。被告2 人
    就所犯遺棄屍體罪，有犯意聯絡及行為分擔，均為共同正犯
    。又被告2 人所犯上開2 罪間，犯意各別，行為互殊，應予
    分論併罰。爰審酌被告2 人雖均未領有保母人員證照，然既
    持續擔任保母為職，對於有關照顧嬰兒所應注意事項當知之
    甚詳，然竟發生本件疏失導致被害人死亡，更有甚者，於被
    害人死亡後，不思通知被害人父母及報警處理，使被害人父
    母得以為被害人辦理後事，及使被害人死因得以釐清，竟為
    躲避罪責，於數日後始將被害人屍體遺棄在被害人父母之住
    處樓下，使被害人之父母遭受心理及精神創傷甚鉅，而被告
    2 人迄未與被害人父母達成和解，兼衡被告2 人之智識程度
    、品性、犯罪之動機、目的、手段、過失程度，暨犯後坦承
    犯行，深感悔悟等一切情狀，並斟酌檢察官之具體求刑稍嫌
    過重，分別量處如主文所示之刑，並定其應執行之刑。
據上論斷，應依刑事訴訟法第273 條之1 第1 項、第299 條第1
項前段，刑法第28條、第276 條第2 項、第247 條第1 項、第51
條第5 款，刑法施行法第1 條之1 第1 項、第2 項前段，判決如
主文。
本案經檢察官顏妃琇到庭執行職務。
中    華    民    國    98    年    9     月    14    日
                  刑事第十三庭  法  官  王士珮
以上正本證明與原本無異。
如不服本判決，應於判決送達後10日內，向本院提出上訴狀。
                                書記官  金和國
中    華    民    國    98    年    9     月    14    日
附錄本案論罪科刑法條全文：
中華民國刑法第276條
因過失致人於死者，處2 年以下有期徒刑、拘役或2 千元以下罰
金。
從事業務之人，因業務上之過失犯前項之罪者，處5 年以下有期
徒刑或拘役，得併科3 千元以下罰金。
中華民國刑法第247條
損壞、遺棄、污辱或盜取屍體者，處6 月以上5 年以下有期徒刑
。
損壞、遺棄或盜取遺骨、遺髮、殮物或火葬之遺灰者，處5 年以
下有期徒刑。
前二項之未遂犯罰之。


司法院資訊處製作；財團法人民間司法改革基金會備份。
